【裁判字號】    99,事聲,68
【裁判日期】    991008
【裁判案由】    聲明異議(消債)
【裁判全文】
臺灣基隆地方法院民事裁定              99年度事聲字第68號
異  議  人
即  債務人  章心怡
代  理  人  黃教倫律師
相  對  人
即  債權人  台北富邦銀行股份有限公司
法定代理人  韓傑輔
相  對  人
即  債權人  國泰世華商業銀行股份有限公司
法定代理人  汪國華
上列當事人因消費者債務清理條例更生執行事件，對於民國99年
9 月20日本院司法事務官所為之98年度執消債更字第58號裁定聲
明異議，本院裁定如下：
    主  文
異議駁回。
    理  由
一、按關於更生或清算之程序，除本條例別有規定外，準用民事
    訴訟法之規定，消費者債務清理條例（下稱本條例）第15條
    定有明文。復按當事人對於司法事務官處理事件所為之終局
    處分，得於處分送達後10日之不變期間內，以書狀向司法事
    務官提出異議。司法事務官認前項異議有理由時，應另為適
    當之處分；認異議為無理由者，應送請法院裁定之。法院認
    第一項之異議為有理由時，應為適當之裁定；認異議為無理
    由者，應以裁定駁回之，民事訴訟法第240 條之4 第1 至3
    項亦定有明文。本件異議人對於本院司法事務官於民國99年
    9 月20日所為98年度司執消債更字第58號裁定不服而提出異
    議，司法事務官認其異議無理由而送請本院為裁定，經核與
    上開條文規定及意旨相符，先予敘明。
二、本件異議意旨略以：異議人即債務人（下稱債務人）之郵局
    帳戶於民國94年5 月20日有從國泰世華銀行轉入新台幣（下
    同）35萬元之紀錄，債務人雖無從證明該筆匯款係其胞姊章
    周地所匯入之美金1 萬元，惟依消費者債務清理條例第9 條
    第1 項規定，法院自得依職權向國泰世華銀行查詢章周地是
    否於94年5 月19日從美國匯款美金1 萬元至債務人國泰世華
    銀行帳戶中，再轉入債務人郵局之帳戶，為此聲明異議云云
    。
三、按「對於債務人之債權，於法院裁定開始更生或清算程序前
    成立者，為更生或清算債權。前項債權，除本條例別有規定
    外，不論有無執行名義，非依更生或清算程序，不得行使其
    權利」、「又債權人應於法院所定申報債權之期間內申報債
    權之種類、數額或其順位，其有證明文件者，並應提出之」
    消費者債務清理條例第28條、第33條第1 項分別定有明文。
四、經查：
  (一)債務人以其有不能清償債務之情事，向本院聲請更生，經本
    院於98年3 月9 日以97年度消債更字第417 號裁定准予更生
    後，即公告債權人應於98年3 月23日前申報債權，有補報債
    權之必要者，應於98年4 月12日前，補報債權，並提出債權
    證明文件，有本院98年3 月13日基院慧98執消債更安字第58
    號公告附卷可稽，本件債務人於債權人清冊中雖列載章周地
    有64萬元之債權，惟債權人章周地未於上開申報債權期間內
    申報債權，而其債權是否存在，仍依消費者債務清理條例第
    33條第1 項規定，提出證明文件加以證明，以維全體債權人
    之權益。
  (二)本件債務人雖提出債權人章周地於94年4 月21日匯款水單及
    同年5 月19日之銀行匯款明細表，經本院審認上開匯款證明
    文件，就94年4 月21日之美金1 萬元匯款部分，匯款之受款
    人帳戶為債務人於國泰世華商業銀行股份有限公司南京東路
    分行所申設之000-00-00*****號帳戶，惟94年5 月19日之美
    金1 萬元匯款部分，依章周地之銀行帳戶明細所示，雖有美
    金1 萬元之匯出，惟無從得知該美金1 萬元之匯款對象即為
    本件債務人，而依債務人之郵局存摺（帳戶為000-000-0000
    ****）記載，94年5 月20日確有轉入35萬元之紀錄，惟此仍
    無法證明債務人帳戶內之35萬元即係債權人章周地於94年5
    月19日所匯入之美金1 萬元。而消費者債務清理條例第9 條
    第1 項固規定；法院應依職權調查必要之事實及證據，並得
    向稅捐或其他機關、團體為查詢，惟揆諸該條文之立法目的
    ，乃係因更生或清算事件之裁定及處置，常涉及多數利害關
    係人之權益，除債務人依法提出之文件外，法院仍應依職權
    調查必要之事實及證據，並得向稅捐或其他機關、團體等可
    能存有債務人之『財產』、『收入及業務狀況資料者』為查
    詢，以獲得相關資訊，俾作成適當之裁定或處置，以判斷是
    否具有開始更生或清算之原因，並非課予法院應就債務人與
    債權人間之借貸關係，應依職權加以調查，以證明借貸關係
    是否存在，復依前揭規定，債權人本應就其債權之存在提出
    證明文件，且依舉證責任分配法則，亦應由當事人就有利於
    己之事實負舉證責任，是以，債務人主張本院應依職權調查
    證據云云，並無理由。
  (三)又本院前於98年7 月24日即以基院慧98年度執消債更執安字
    第58號函通知債務人提出其與債權人章周地之債務證明文件
    到院，並經債務人於同年7 月29日收受，迄至99年9 月20日
    本院司法事務官為98年度執消債更字第58號之裁定時，已有
    年餘，而據債務人表示，債權人章周地於94年5 月19日之所
    匯之美金1 萬元，乃係匯入債務人所有之國泰世華銀行帳戶
    內，是債務人既係帳戶所有人，即非不得逕向銀行調取相關
    資料，惟卻遲未提出相關具體事證，證明該筆債權存在，則
    債權人章周地之債權部分，除94年4 月21日匯款美金1 萬元
    部分，已提出債權證明文件外，其餘債權部分應予剔除，並
    無違誤，異議人所持前開理由並無可採。從而，本件異議為
    無理由，應予駁回。
五、依民事訴訟法第240 條之4 第3 項後段，裁定如主文。
中    華    民    國    99    年    10    月    8     日
                  民事庭法  官  周霙蘭
以上正本係照原本作成。
如對本裁定抗告，應於本裁定送達後10日內，向本院提出抗告狀
，並繳納抗告費新臺幣1000元。
中    華    民    國    99    年    10    月    8     日
                        書記官  王毓嫻

司法院資訊處製作；財團法人民間司法改革基金會備份。
